【裁判字號】    92,易,834
【裁判日期】    920530
【裁判案由】    毒品危害防制條例
【裁判全文】
臺灣高雄地方法院刑事判決                       九十二年度易字第八三四號
    公  訴  人  臺灣高雄地方法院檢察署檢察官
    被      告  甲○○
右列被告因違反毒品危害防制條例案件，經檢察官聲請簡易判決處刑（九十一年度毒
偵字第六四四六號），本院認不宜以簡易判決處刑（九十二年度簡字第九七四號），
簽准改依通常程序審理及移
毒偵字第一二三二號），本院判決如左：
    主  文
甲○○連續施用第一級毒品，累犯，處有期徒刑拾月；扣案之海洛因參小包（淨重各
為零點零參公克、零點零捌公克、零點壹公克；另包裝重各為零點貳肆公克、零點參
貳公克、零點參肆公克）均沒收銷燬之；注射針筒壹支沒收。又施用第二級毒品，累
犯，處有期徒刑參月。應執行有期徒刑壹年；扣案之海洛因參小包（淨重各為零點零
參公克、零點零捌公克、零點壹公克；另包裝重各為零點貳肆公克、零點參貳公克、
零點參肆公克）均沒收銷燬之；注射針筒壹支沒收。
    事  實
一、甲○○曾因肅清煙毒條例等案件，分別於民國八十一年二月十九日，經臺灣高等
    法院高雄分院以八十年度上訴字第一七八八號判決判處有期徒刑三年六月，嗣假
    釋期間另因肅清煙毒條例案件，經撤銷假釋，執行殘刑，而該案件亦於八十四年
    一月二十五日，臺灣高等法院臺中分院以八十四年度上訴字第一一二號判決判處
    有的徒刑三年四月。接續執行後，復因假釋期間經撤銷假釋，執行殘刑，於九十
    一年三月七日因縮短刑期執行完畢而出監。
二、甲○○前因施用毒品案件，經依臺灣高等法院高雄分院以八十七年度上訴字第一
    二四二四號裁定送觀察、勒戒後，認有繼續施用毒品之傾向，再由臺灣高等法院
    高雄分院裁定送強制戒治，嗣經停止戒治、撤銷停止戒治程序，強制戒治期滿後
    ，經臺灣高等法院高雄分院於八十九年三月八日以八十七年度上訴字第一二四二
    號判決判處免刑。詎仍未戒絕毒品，於前開免刑判決確定後，復基於施用第二級
    毒品安非他命之犯意，施用第一級毒品海洛因之概括犯意，自九十一年十月二
    十六日十九時五十分採尿時起回溯二十四小時內之某時止（不含公權力拘束期間
    ），在不詳處所，以將第二級毒品安非他命用火燻烤，再吸食其霧化氣體之方式
    ，施用第二級毒品安非他命一次；自九十一年十月二十六日十九時五十分採尿
    時起回溯二十四小時內之某時止（不含公權力拘束期間）、九十二年二月九日十
    八時十分採尿時起回溯二十四小時內之某時止（不含公權力拘束期間）、九十二
    年二月二十二日十二時採尿時起回溯二十四小時內之某時止（不含公權力拘束期
    間），在不詳處所，以將第一級毒品海洛因置於香煙吸食之方式，連續施用第一
    級毒品海洛因三次。嗣於九十一年十月二十六日十八時十分許，在高雄縣鳳山
    市○○街、三商街口，為警盤檢查獲，並扣得第一級毒品海洛因一包（淨重為零
    點零三公克；包裝重為零點二四公克）；九十二年二月九日十六時五十分許，
    在高雄縣鳳山市○○街、林森路口，為警盤檢查獲，並扣得第一級毒品海洛因一
    包（淨重為零點零八公克；包裝重為零點三二公克）；九十二年二月二十二日
    十時四十分許，在高雄縣鳳山市○○路三二九巷四十六號前，為警盤檢查獲，並
    扣得第一級毒品海洛因一包（淨重為零點一公克；包裝重為零點三四公克）、注
    射針筒一支。
三、案經高雄縣政府警察局鳳山分局報告臺灣高雄地方法院檢察署檢察官聲請簡易判
    刑，本院認不宜以簡易判決處刑，簽准改依通常程序審理及移送併案審理（報告
    機關：高雄縣政府警察局鳳山分局）。
    理  由
一、右述事實，業據被告甲○○於本院審理坦白承認。另被告於九十一年十月二十六
    日十九時五十分、九十二年二月九日十八時十分、九十二年二月二十二日十二時
    九十一年二月二十七日二十三時五十分許，經採集其尿液分送高雄縣政府衛生局
    檢驗，結果或呈甲基安非他命、或呈嗎啡陽性反應。又經本院送高雄醫學大學附
    設中和紀念醫院複驗（以ＧＣ／ＭＳ方式檢驗）後，其中九十一年十月二十六日
    十九時五十分之採尿，尿液分呈甲基安非他命、嗎啡陽性反應；九十二年二月九
    日十八時十分之採尿，尿液呈嗎啡陽性反應等情，亦有該醫院九十二年四月二十
    一日９２０４─３８６號、九十二年四月十五日９２０４─１５６號濫用藥物尿
    液檢驗報告可稽。而扣案第一級毒品海洛因三小包（淨重各為零點零三公克、零
    點零八公克、零點一公克；另包裝重各為零點二四公克、零點三二公克、零點三
    四公克），確有海洛因成分，亦有法務部調查局九十一年十一月十三日、九十二
    年三月九日及九十二年四月四日調科壹字第二二○○一四三五二號、00000
    0000號、000000000號鑑定通知書、扣押筆錄、扣押物品目錄、扣
    押物品收據附卷可參。準此，因被告白自與事實相符，是其施用第一級毒品海洛
    因之犯行，堪以認定。
二、論罪科刑部分：
  (一)按犯毒品危害防制條例第十條之罪，經觀察勒戒後，有繼續施用毒品之傾向者，
    應由檢察官（或法院）裁定令入戒治處所施以強制戒治，強制戒制期滿，則由檢
    察官為不起訴處分、或由法為免刑判決院。經免刑判決、不起訴處分後五年內再
    犯第十條之罪，或三犯以上者，依毒品危害防制條例第二十三條第二項、毒品危
    害防制條例施行細則第二十六條之規定意旨，應由檢察官偵查起訴。
  (二)查被告前因施用毒品案件，經依臺灣高等法院高雄分院以八十七年度上訴字第一
    二四二四號裁定送觀察、勒戒後，認有繼續施用毒品之傾向，再由臺灣高等法院
    高雄分院裁定送強制戒治，嗣經停止戒治、撤銷停止戒治程序，強制戒治期滿後
    ，經臺灣高等法院高雄分院於八十九年三月八日以八十七年度上訴字第一二四二
    號判決判處免刑等情，有臺灣高雄地方法院檢察署刑案資料查註紀錄表、臺灣高
    等法院被告全國前案紀錄表及該判決書可證。又因被告於前開免刑判決確定後，
    五年內再犯本件毒品危害防制條例第十條第一項、第二項之罪，是依前開說明，
    自應依法論科。
  (四)另海洛因、安非他命為毒品危害防制條例所稱之第一級、第二級毒品，此觀諸該
    條例第二條第二項第一款、第二款甚明，被告施用上開毒品，核其所為，係違反
    毒品危害防制條例第十條第一項施用第一級毒品罪、同法第十條第二項之施用第
    二級毒品罪。被告施用第一級、第二級毒品前各持有第一級、第二級毒品之行為
    ，本應各論以持有之罪，惟該次持有毒品之低度行為為其後施用毒品之高度行為
    所吸收，不另論罪。另被告施用第一級毒品海洛因三次部分，因方法相同，時間
    緊接，所犯又係構成要件相同之罪名，顯係基於概括之犯意反覆為之，為連續犯
    ，應依刑法第五十六條之規定論以一罪，並依法加重其刑。至被告所犯施用第一
    級、第二級毒品部分，犯意各別，行為互異，應分論併罰之。再者，被告被告曾
    因肅清煙毒條例等案件，分別於八十一年二月十九日，經臺灣高等法院高雄分院
    以八十年度上訴字第一七八八號判決判處有期徒刑三年六月，嗣假釋期間另因肅
    清煙毒條例案件，經撤銷假釋，執行殘刑，而該案件亦於八十四年一月二十五日
    ，臺灣高等法院臺中分院以八十四年度上訴字第一一二號判決判處有的徒刑三年
    四月。接續執行後，復因假釋期間經撤銷假釋，執行殘刑，於九十一年三月七日
    因縮短刑期執行完畢而出監等情，有前開前案紀錄表可參，其受有期徒刑執行完
    畢後，五年內再犯有期徒刑以上之罪（施用第一級、第二級毒品部分），均為累
    犯，均應依刑法第四十七條之規定，加重其刑，其中施用第一級毒品部分，遞加
    之。爰審酌被告經觀察勒戒、強制戒治，均未戒絕毒品，另再施用毒品，顯見其
    自制力不足，無法擺脫毒品，故應藉由刑罰之執行，以收教化之功能，並參以被
    告犯後坦承犯行，所犯係自傷行為，尚未害及他人等一切情狀，分別量處如主文
    所示之刑，並定其執行刑，以資懲儆。末查，扣案第一級毒品海洛因三小包（淨
    重各為零點零三公克、零點零八公克、零點一公克；另包裝重各為零點二四公克
    、零點三二公克、零點三四公克），確有海洛因成分，亦有法務部調查局九十一
    年十一月十三日、九十二年三月九日及九十二年四月四日調科壹字第二二○○一
    四三五二號、000000000號、000000000號鑑定通知書可考，
    不論何人所有，應依毒品危害防制條例第十八條第一項前段規定，沒收銷燬之（
    毒品送驗耗損部分，因已滅失，爰不另宣告沒收銷毀之；而包裝毒品之包裝袋，
    在毒品難以剝離之情形下，亦應一體視同毒品，而依毒品危害防制條例第十八條
    第一項前段規定，均沒收銷燬之）。又扣案之注射針筒一支，雖為被告所有，但
    因尚未供作施用工具之前，即被警查獲（詳本院五月十九日審判筆錄第五頁）；
    而該注射針筒經送驗後，亦無毒品反應（詳高雄醫學大學附設中和紀念醫院九十
    一年五月十二日９２０５─４４號檢驗報告），是該注射針筒應非供犯罪所用之
    物，而係供預備犯罪所用之物，爰依刑法第三十八條第一項第二款之規定，宣告
    沒收之。此外，九十一年十月二十六日十八時十分許，被告遭查獲後，案外人楊
    明居亦遭查獲，警方雖於楊明居褲袋內扣得殘有海洛因殘渣帶一個，惟該物品係
    另案扣得之物，與本案無關，爰不另作處理，附此敘明。
三、被告施用第一級毒品部分，雖均未據起訴。惟其中九十一年十月二十六日查獲之
    犯行，關於被告持有第一級毒品海洛因之犯行，公訴人業已起訴，而被告亦坦承
    其持有該毒品後，曾施用之，基於持有、施用第一級毒品係吸收犯關係，是該次
    施用犯行，應為起訴效力之所及，本院當予審究（公訴人認被告僅成立持有第一
    級毒品罪，容有誤會）。至九十二年二月九日、二月二十二日查獲之犯行（即移
    送併案審理部分），因與九十一年十月二十六日查獲之施用第一級毒品犯行，具
    有連續犯之裁判上一罪關係，為起訴效力之所及，本院亦應予以審酌。
據上論斷，應依刑事訴訟法第四百五十二條、第二百九十九條第一項前段，毒品危害
防制條例第十條第一項、第二項、第十八條第一項前段，刑法第十一條前段、第五十
六條、第四十七條、第五十一條第五款、第三十八條第一項第二款，判決如主文。
中      華      民      國      九十二      年    五    月    三十    日
                                  臺灣高雄地方法院刑事第一庭
                                      法  官  方  百  正
右正本證明與原本無異。
如不服本判決，應於判決送達後十日內，向本院提出上訴狀。
                                      書記官  張  金  蘭
中    華    民    國      九十二      年      五      月      三十      日
附錄本判決論罪科刑所依據之法條：
毒品危害防制條例第十條
施用第一級毒品者，處六月以上五年以下有期徒刑。
施用第二級毒品者，處三年以下有期徒刑。


司法院資訊處製作；財團法人民間司法改革基金會備份。
